【裁判字號】    99,易,1324
【裁判日期】    991022
【裁判案由】    竊盜
【裁判全文】
臺灣板橋地方法院刑事判決              99年度易字第1324號
公  訴  人  臺灣板橋地方法院檢察署檢察官
被      告  乙○○
上列被告因竊盜案件，經檢察官提起公訴（99年度偵字第5704號
），本院判決如下：
    主  文
乙○○犯竊盜罪，累犯，處有期徒刑參月，如易科罰金，以新臺
幣壹仟元折算壹日。
    事  實
一、乙○○前因施用第一級毒品案件，經本院以95年度訴字第39
    67號判決判處有期徒刑1 年2 月，減為有期徒刑7 月，再經
    臺灣高等法院以97年度上訴字第4075號判決上訴駁回而確定
    ，於民國98年7 月21日執行完畢。詎仍不知悔改，竟意圖為
    自己不法所有，基於竊盜之犯意，於99年2 月7 日20時20分
    許，前往址設臺北縣板橋市○○路○ 段389 號遠百企業股份
    有限公司板新分公司「愛買商場」，以將賣場內販售之西裝
    褲套穿身上，未經結帳逕自離去的方式，竊取價值新臺幣33
    3 元之西裝褲1 件得手。嗣乙○○於離開賣場販售商品區域
    ，通過防盜感應門之際，防盜警鈴作響，經商場安全課課長
    甲○○報警處理，始查悉上情。
二、案經臺北縣政府警察局板橋分局報告臺灣板橋地方法院檢察
    署檢察官偵查起訴。
    理  由
一、訊據被告乙○○對其於前揭時、地穿著「愛買商場」販售之
    西裝褲，未經結帳即離開賣場之事實，坦承屬實，惟矢口否
    認有為竊盜犯行，辯稱：其僅是於試穿西裝褲後，外出抽菸
    ，並無偷竊之意云云。經查：
（一）被告於99年2 月7 日20時20分許，前往址設臺北縣板橋市
      ○○路○ 段389 號遠百企業股份有限公司板新分公司「愛
      買商場」，將賣場內販售價值新臺幣333 元之西裝褲套穿
      身上，未經結帳逕自離開賣場販售商品區域，通過防盜感
      應門之際，防盜警鈴作響，商場安全課課長甲○○乃報警
      處理等節，為被告所不爭執（見本院卷第89頁），核與證
      人甲○○於檢察官偵查及本院審理時所證被害情形無違（
      見偵查卷第43、44頁；本院卷第103 至105 頁），並有贓
      物認領保管單、現場監視錄影器拍攝畫面翻拍照片各1 份
      在卷可稽（見偵查卷第20、24、25頁），合於竊盜罪之客
      觀要件。對照卷附被告年籍資料（見本院卷第19頁），被
      告為60年10月2 日出生之成年人，受過基本教育；依其母
      親丙○○○於本院審理時所證，被告有至賣場購物經驗（
      見本院卷第106 頁反面），自當知悉未經結帳，不得將賣
      場之商品任意攜出。被告猶為前揭行為，其具有不法所有
      之主觀犯意，同堪認定。
（二）被告雖以前詞置辯，惟：
    １前往賣場選購商品，應於離去前結帳，乃至賣場購物之消
      費者週知之事，即便第一次前往，仍可藉由賣場人員之指
      示，或入出口、商品、結帳櫃臺的擺設方式，輕易得知。
      證人丙○○○既稱被告約半年去一次賣場（見本院卷第10
      6 頁反面），被告對此實不得諉稱不知。參酌證人甲○○
      所證：被告於換穿賣場之西裝褲後，隨即離開現場（見偵
      查卷第43頁），已將原穿著褲子內之銅板、打火機、香菸
      等物品放在西裝褲，棄置現場的舊褲子口袋並無物品等語
      （見本院卷第103 頁反面），倘被告急欲抽菸不能等待，
      何以要先試穿西裝褲後，再前往抽菸？倘其無將西裝褲據
      為己有之意，何以要將私人的物品換到該西裝褲內？倘如
      其所言當時母親丙○○○已在結帳（見本院卷第88頁反面
      ），其又打算何時結帳？被告之辯解，與情理不符。足徵
      所辯乃卸責之詞，不足採信。
    ２被告母親丙○○○另到庭證稱被告頭腦不好，不可能偷竊
      云云，被告亦提出診斷證明書及身心障礙手冊為憑（見本
      院卷第71、72頁）。然由被告原穿著的褲子已由被告穿至
      警察局，丙○○○仍證稱因其找不到被告，就把該髒褲子
      拿回家云云（見本院卷第106 頁），所證非無迴護被告之
      嫌；再觀之上開身心障礙手冊，被告所罹患者乃輕度失智
      症，而失智症係以記憶力功能減退為主要表徵，固會伴隨
      著大腦其他的認知功能異常，但由被告於本院審理期間，
      應對正常，知悉竊盜為非法行為，能為自己為適當之辯護
      ，為警查獲後，亦辯稱無竊盜之意，僅是外出抽菸云云，
      顯然知悉未經結帳逕將賣場商品取走為竊盜行為。故被告
      行為時，並無因其身心障礙，致不能辨識其行為違法或欠
      缺依其辨識而行為之能力，抑或有顯著減低之情形。被告
      患病之事實，不足據為對其有利之認定。
（三）綜上所述，本案事證明確，被告所為竊盜犯行，洵堪認定
      ，應依法論科。
二、核被告所為，係犯刑法第320 條第1 項之竊盜罪。其有如事
    實欄所示之前案紀錄，於98年7 月21日執行完畢乙節，有臺
    灣高等法院被告前案紀錄表1 份附卷可佐，其於有期徒刑執
    行完畢5 年內，故意再犯本件有期徒刑以上之罪，為累犯，
    應依刑法第47條第1 項之規定加重其刑。爰審酌被告擅取他
    人財物，所為非是，暨其犯罪之動機、目的、手段、素行、
    智識程度、竊取之西裝褲價值新臺幣333 元、犯後態度等一
    切情狀，本院認檢察官之求刑略有過重，茲量處如主文所示
    之刑，並諭知易科罰金之折算標準。
據上論斷，應依刑事訴訟法第299 條第1 項前段，刑法第320 條
第1 項、第47條第1 項、第41條第1 項前段，刑法施行法第1 條
之1 第1 項、第2 項前段，判決如主文。
本案經檢察官郭峻豪到庭執行職務。
中    華    民    國    99    年    10    月    22    日
                刑事第十九庭    法  官  許炎灶
以上正本證明與原本無異。
如不服本判決應於收受判決後10日內向本院提出上訴書狀，並應
敘述具體理由；其未敘述上訴理由者，應於上訴期間屆滿後20日
內向本院補提理由書（均須按他造當事人之人數附繕本）「切勿
逕送上級法院」。
                                書記官  周百川
中    華    民    國    99    年    10    月    29    日
附錄本判決論罪科刑法條：刑法第320 條第1 項。
中華民國刑法第320 條（普通竊盜罪、竊佔罪）
意圖為自己或第三人不法之所有，而竊取他人之動產者，為竊盜
罪，處5 年以下有期徒刑、拘役或5 百元以下罰金。
意圖為自己或第三人不法之利益，而竊佔他人之不動產者，依前
項之規定處斷。
前2 項之未遂犯罰之。

司法院資訊處製作；財團法人民間司法改革基金會備份。
